【裁判字號】    90,自,607
【裁判日期】    901129
【裁判案由】    偽造有價證券
【裁判全文】
臺灣臺中地方法院刑事裁定                          九十年度自字第六０七號
    自  訴  人  乙○○
    被      告  丙○○
右列被告因偽造有價證券案件，經自訴人提起自訴，本院裁定如左：
    主  文
自訴駁回。
    理  由
一、按法院或受命法官於自訴案件第一次審判期日前訊問及調查結果，如認為案件有
    刑事訴訟法第二百五十二條至第二百五十四條之情形者，得以裁定駁回其自訴，
    同法第三百二十六條第三項定有明文。次按犯罪事實應依證據認定之，無證據不
    得推定其犯罪事實，刑事訴訟法第一百五十四條亦著有明文。
二、自訴意旨略以：被告丙○○係奇異資融股份有限公司（下稱奇異公司）之董事長
    ，自訴人與被告素不相識，更無金錢往來，被告於民國八十九年四月間在臺中市
    偽造自訴人之簽名及印章，與案外人即自訴人兒子陳文盛、孫子陳獻彬、妻子江
    初梅等人於八十七年四月二十九日共同簽發面額為新臺幣（下同）六十九萬八千
    元之本票一紙，向本院聲請裁定准許強制執行後，經執行結果，因債權人現無財
    產可供執行而發給債權憑證，被告再於九十年七月五日持本院發給之債權憑證，
    向本院聲請強制執行，查封登記自訴人所有坐落臺中縣太平市○○段第六六九之
    二八地號土地，惟自訴人自始至終從未在上開本票上簽名及簽章，該本票上所載
    自訴人簽名及印章顯係被告所偽造。因認被告丙○○涉犯刑法第二百零一條第一
    項之偽造有價證券云云。
三、被告經傳喚後，因其本人未在本國境內故未到庭，惟奇異公司之職員甲○○於九
    十年十一月十三日本院審理時證稱：「（本案自訴人所提之本票是如何取得的？
    ）該張本票是自訴人的兒子陳文盛向本公司訂立附條件買賣契約書時簽立的，當
    時的承辦人員是對保人員陳祐榕及詹姓業務員。」等語。證人詹裕吉於同日亦證
    稱：「（陳文盛訂立附條件買賣契約之情形？）我當時在大宇汽車當業務員，陳
    文盛於八十七年三月間，向我們公司訂了一部汽車，總價七十九萬九千元，分四
    十八期給付。我將陳文盛的資料收齊後就找奇異公司辦理貸款，奇異公司的對保
    人是陳祐榕。我們對保分兩次，第一次是八十七年四月二十八日在陳文盛家，第
    二次是同年四月二十九日，在我們大宇公司崇德路的經銷商對保。陳文盛有帶一
    位自稱是他父親的人過來對保，但今日庭上之乙○○不是我當天看到的乙○○。
    去對保的那位比今日到庭的年輕，年約五、六十歲，身材比較高壯。」等語。證
    人陳祐榕於同日亦證稱：「（陳文盛訂立附條件買賣契約之情形？）我是在奇異
    公司負責對保的工作，對保的過程同詹裕吉所述。四月二十九日晚上在大宇汽車
    公司崇德路的營業處對保，當時陳文盛有帶一個人來，但不是今日庭上之乙○○
    ，他走路不像今日在庭上之乙○○那樣遲緩，年紀也沒有那麼大。乙○○有拿身
    分證讓我核對，但我沒有注意身分證上的照片是否為同一人。」等語，是從上開
    三位證人之證詞可知，本案係自訴人之兒子陳文盛帶同另一名不詳姓名之男子冒
    用自訴人名義偽造本案之本票。又自訴人於同日審理時，對本院提示之附條件買
    賣契約書上其名義「乙○○」的印章時，其亦陳稱：「印章是我的，我平常都放
    在電視機上面用來收掛號信用的，但不是我蓋的，可能是我兒子自己拿去用的。
    」等語，而該枚印文與本案本票上之印文相同，均為同一印章所蓋印，亦可證本
    案本票確係自訴人之子陳文盛夥同另一名不詳姓名男子共同偽造。再查，自訴人
    於同日本院審理時亦陳稱：「（為何告奇異公司負責人？）我沒有告他們，都是
    我兒子在處理的，自訴狀也不是我寫的，上面的印章也不是我的，我今日是接到
    法院傳票才來的。」等語，足見本案係自訴人之子陳文盛為逃避民事債務之執行
    而誣陷被告。末查，自訴人之兒子陳文盛與奇異公司訂立附條件買賣暨動產擔保
    契約書為八十九年五月二日，契約書上乙方即奇異公司負責人為衛邁狄，簽立發
    票之日期為同年四月二十九日等情，有上開契約書及本票各一份存卷可按，又被
    告擔任奇異公司負責人並辦妥公司變更登記之日期為八十九年六月三十日，至九
    十年五月二十三日再變更負責人為廖光宇並辦妥變更登記之事實，亦有變更登記
    表二份、奇異公司董事、監察人名冊一份附卷可按，被告於該份契約書訂立時並
    非奇異公司負責人，且其並非本案之實際承辦人員，自不得僅因其曾為公司負責
    人即擬制推論其有刑事之犯罪行為。
四、本案應係自訴人之子陳文盛誣告而產生，自訴人與奇異公司間之糾紛係屬民事糾
    葛。既查無任何積極證據足認被告有何自訴人所指訴之偽造有價證券之犯行，被
    告犯罪嫌疑自有不足，揆諸前揭法條意旨，應依刑事訴訟法第三百二十六條第三
    項之規定駁回自訴人之訴。
五、自訴人之兒子陳文盛（身分證統一編號：Ｚ000000000號，住臺中縣大
    平市○○街一四九巷九號，居臺中縣太平市○○路自強巷三０五號之一）涉嫌與
    不詳姓名男子間共同偽造有價證券之行為，於本案確定後將移送臺灣臺中地方法
    院檢察署由檢察官偵查，併予敘明。
據上論斷，應依刑事訴訟法第三百二十六條第三項、第二百五十二條第十款，裁定如
主文。
中      華      民      國      九十      年    十一    月    二十九    日
                                臺灣臺中地方法院刑事第四庭
                                        法  官  楊  真  明
右正本證明與原本無異。
如不服本裁定，應於送達後五日內，向本院提出抗告狀。
                                        書記官
中      華      民      國      九十      年    十一    月    二十九    日


司法院資訊處製作；財團法人民間司法改革基金會備份。
